【裁判字號】    91,交聲,443
【裁判日期】    920128
【裁判案由】    聲明異議
【裁判全文】
臺灣臺南地方法院交通事件裁定
    移送機關  交通部公路總局嘉義區監理所麻豆監理站
    受處分人
    即異議人  甲○○  男五十二.
右列受處分人因違反道路交通管理處罰條例案件，對於交通部公路總局嘉義區監理所
麻豆監理站民國九十一年十月三十一日所為之裁決處分（處分案號：麻監裁罰字第裁
七五─Ｂ00000000號），聲明異議，本院裁定如左：
    主  文
原處分撤銷。
甲○○不罰。
    理  由
一、本件原處分意旨略以：受處分人即異議人甲○○所有之車牌號碼ＭＴＴ—一八五
    號重型機車，於民國九十一年一月九日八時十分許，由不詳騎士駕駛，途經高雄
    市○○路與大順路口時，因騎機車闖紅燈及不服稽查取締，而經高雄市政府警察
    局三民第二分局莊敬派出所警員逕行開單舉發，移送機關即交通部公路總局嘉義
    區監理所麻豆監理站，復以違規事實明確，乃依道路交通管理處罰條例第五十三
    條第一項、第六十條第一項規定，裁處異議人罰鍰共計新台幣四千八百元等語。
二、受處分人即異議人甲○○則辯稱：本件遭開單舉發之機車雖為其所有，但係供其
    平日在台南縣市區域內代步使用，從未騎乘該輛機車去過高雄，而其本身也有自
    小客車，若是要到台南縣市以外區域都是開車過去，且其為自耕農，早上要至田
    裡工作，而案載之九十一年一月九日八時十分該段時間，其本人已在家中休息並
    未外出，機車還停在其實踐街家中，自不可能於案載違規當日之八時十分許有騎
    該輛機車出現在高雄市之情形，是異議人所有之機車，並無在高雄市○○路與大
    順路口違規之事實等語。
三、經查，本件受處分人即異議人甲○○本身為自耕農，而其配偶則係在家從事褓姆
    工作，平日約在早上七時三十分左右接受託嬰照護，而在九十一年一月九日當天
    上午七時三十分許，異議人配偶一如往常在家照護鄰人之託嬰，當時異議人還在
    家中休息，機車亦停在其台南市○○街廿三巷十五號家中等情，業據異議人供明
    在卷可按，並經證人即異議人配偶邱阿華到庭陳證：「（問：於九十一年一月九
    日上午八時十分許是否知道甲○○人在何處？）都是在家裡，因為我本身有幫鄰
    居照顧小孩，鄰居大約每天七點半左右將小孩帶過來照顧，那時甲○○大概還在
    家裡睡覺，那天該時段良都還在家裡」、「（問：是否知道當天該輛機車有無
    經人騎乘出去？）沒有，那天那時該輛機車還在家裡，且該輛機車只有甲○○在
    使用，而且甲○○去高雄也會開車去」等語綦詳（見本院九十一年十二月十二日
    訊問筆錄），而異議人本身亦有一輛車號ＴＱ─一五九八號自小客車供其使用乙
    節，亦有其庭呈之行車執照核實可稽，觀諸異議人之居住地係在台南市內，而本
    件舉發之違規地點卻是在高雄市境內，並非異議人平日騎乘機車可得輕易往來之
    區域，衡情異議人若欲由台南市居住地前往高雄地區，當係駕駛自小客車而無刻
    意改以機車前往之理，是異議人辯稱該輛機車並無於九十一年一月九日騎至高雄
    市○○路與大順路口，並於該地點有騎機車闖紅燈及不服稽查取締之情形等語，
    尚堪採信。
四、而本件車牌號碼ＭＴＴ—一八五號重型機車，於九十一年一月九日八時十分許，
    有由不詳騎士駕駛，在高雄市○○路與大順路口，闖紅燈及不服稽查取締之違規
    行為，除僅有高雄市政府警察局高市警刑字第Ｂ00000000號舉發違反道
    路交通管理事件通知單一紙在卷可查外，並無其他證明可為佐參，況依高雄市政
    府警察局三民第二分局函覆本件舉發員警之舉發情形觀之，該輛經舉發之機車係
    由建工路東向西行至大順路口而闖紅燈左轉，有該分局九十一年十月十六日高市
    三二分七字第０九一００一六三二０號函文敘明在卷可考，則依此情節該輛違規
    機車之行向應為【東向南】無訛，惟前開舉發通知單其上之違規事實卻填載為：
    闖紅燈【北向東】行駛，有前開通知單可稽，兩者比較顯不相符，益見異議人前
    開辯稱為可信，則如前述，受處分人即異議人甲○○所有之上開機車未於案載違
    規日期，經人在高雄市○○路與大順路口騎用等情，既據異議人提出事證以實其
    說，則執勤員警所查獲之違規事實，可能係因錯看、誤載，或該實際違規機車之
    車牌，曾有偽造、變造等情形所致，故尚難依此即遽認本件異議人之機車，確曾
    經人騎用，而於案載違規日期有前述違規之行為，併此敘明。
五、綜上所述，本件受處分人即異議人甲○○所有之車牌號碼ＭＴＴ—一八五號重型
    機車，於九十一年一月九日當日，確係未經騎駛亦無出現在高雄市○○路與大順
    路口，是異議人於右述時、地，並無上開原處分意旨所稱之違規情形，應可認定
    。從而，本件異議人之異議，經核為有理由，原處分予以裁罰，於法即有未合，
    應由本院裁定將原處分撤銷，另為異議人不罰之諭知，以資適法。
六、據上論斷，應依道路交通案件處理辦法第二十條前段，裁定如主文。
中      華      民      國      九十二      年    一    月    二十八    日
                                  臺灣臺南地方法院交通法庭
          法  官  張瑛宗
右正本證明與原本無異
如不服本裁定應於送達後五日內向本院提出抗告狀（應附繕本）。
                                      書記官  陳志德
中      華      民      國      九十二      年    一    月    三十      日


司法院資訊處製作；財團法人民間司法改革基金會備份。
